高雄高等行政法院簡易判決　　　　　　　九十三年度簡字第三六八號
　　原　　　告　林芳梓即竹泰商行
　　被　　　告　嘉義市政府
　　代　表　人　甲○○市長
　　訴訟代理人　乙○○
　　　　　　　　丙○○
右當事人間因空氣污染防制法事件，原告不服行政院環境保護署中華民國九十三年六
月二十九日環署訴字第０九三００一五九七八號訴願決定，提起行政訴訟。本院判決
如左：
　　主  文
原告之訴駁回。
訴訟費用由原告負擔。
　　事  實  及  理  由
一、緣原告所有ＳＴ─七二三號自用大貨車，於民國（下同）九十二年十一月六日十
    四時十九分許，行經嘉義市○○路與竹林里路口，經被告環境保護局人員執行路
    邊攔查，經儀器測定原告所有車輛，排放粒狀物污染度（黑煙）平均值為百分之
    五十一（標準值為百分之五十以下），不符合空氣污染防制法所定交通工具空氣
    污染物排放標準第五條規定，被告乃以其違反空氣污染防制法第三十四條第一項
    規定，並依同法第六十三條第一項規定，裁處原告新台幣（下同）五千元罰鍰，
    並限期九十二年十二月十九日前改善完成；原告不服，提起訴願，經遭決定駁回
    ；遂就罰鍰部分提起本件行政訴訟。
二、原告起訴意旨略謂：原告所有前揭車輛每半年均依規定定期至政府委託代檢場進
    行車輛檢驗，前次檢驗日期為九十二年九月十五日，檢驗結果為「合格」。原告
    於合格期間內行駛，被告環境保護局人員於前開時地連續三次以近四千轉之高引
    擎汽車危險轉速為測試基礎，且檢驗紀錄及檢驗程序不完整，即判定原告所屬車
    輛廢氣排放不合格，顯屬過當；原告依據被告核准就近於台中縣環境保護局受檢
    ，台中縣環境保護局以引擎轉速高、中、低為測試基礎取平均值，判定檢驗結果
    為「合格」，台中縣環境保護局既經授權代檢，即表示台中縣環境保護局檢驗引
    擎轉速之基礎為政府所同意之檢驗基礎，基於從輕原則，應以台中縣環境保護局
    檢驗結果予以免罰云云，並求為判決訴願決定及原處分均撤銷。被告則以：(一)原
    告為車輛所有人及使用人，平時即應依法進行定期檢驗及保養維修工作，且應隨
    時注意車輛排放之空氣污染物是否符合排放標準；倘經環保機關不定期檢驗，查
    獲有排放空氣污染物未符合排放標準之情事，即應依空氣污染防制法第三十四條
    第一項暨交通工具空氣污染物排放標準第五條及同法第六十三條第一項規定處分
    ，不因原告所有之車輛於規定期限內已完成定期檢驗，其車輛排放之空氣污染物
    未符合標準者即可免適用交通工具空氣污染物排放標準之規定。本案原告所有之
    柴油車，經環保人員於路邊執行不定期攔查檢驗，經儀器測定未符合交通工具空
    氣污染物排放標準，依法即應處分，並無不當及違誤。(二)被告環境保護局係依行
    政院環境保護署公告「柴油汽車排氣煙度試驗方法及程序」之無負載急加速排氣
    煙度試驗法 (CNS11644) 對原告之車輛進行柴油汽車排氣煙度試驗作業，依據柴
    油車無負載急加速排氣煙度試驗法試驗流程包含暖車、吹除積存物、試驗取樣三
    步驟，故於車輛試驗前，須急加速後立即釋放油門踏板，連續三次，以清除排氣
    系統中之積存物，並記錄三次中最大引擎轉速，其「應大」於最大額定馬力轉速
    （原告所有之車輛，出廠日期為一九九二年二月，其製造廠取得柴油汽車規格認
    證所記載引擎制動馬力發生之轉速為110ｐ、3400ＲＰＭ)。然後進行正式試驗取
    樣測試，每次試驗取樣時須急加速（將腳置於油門踏板，快速踩到底之動作）至
    引擎最大轉速。並保持四秒後立即釋放油門踏板，回復至怠速，保持一秒 (共計
    十五秒）完成一次試驗循環。在每一次試驗循環，踏板開始動作時，同時取樣，
    連續三次試驗循環記錄之煙度值相差不超過百分之三（污染度）測試平均值作為
    測試結果。原告所有之車輛九十二年十一月六日柴油汽車排氣煙度檢驗結果表，
    均載明測試記錄三次之引擎轉速測試均符合最大額定馬力轉速以上（3633rpm 、
    3920rpm、3945rpm）且排氣煙度測試值均相差不超過百分之三（污染度），原告
    指被告環境保護局稽查人員連續三次以近四千轉之高引擎汽車危險轉速為測試基
    礎且檢驗紀錄及檢驗程序不完整，判定其所屬車輛「不合格」應屬過當及違法云
    云，容有誤解。(三)原告雖經被告環境保護局同意於九十二年十二月十八日上午十
    時五十六分就近前往台中縣環境保護局所屬之柴油車動力計排煙檢驗站複驗檢驗
    合格，惟係遭被告環境保護局稽查檢驗後，該檢驗結果排放空氣污染物之黑煙污
    染度百分之五十一，未符合排放空氣污染物之黑煙污染度百分之五十之標準，被
    告依違反空氣污染防制法第三十四條第一項暨交通工具空氣污染物排放標準第五
    條及同法第六十三條第一項規定予以處分，於九十二年十一月二十四日府授環二
    字第０九二０二０五四六七號函檢送開立之處分書並通知原告於九十二年十二月
    十九日前，應至動力計排煙檢驗站接受複驗之改善行為，原告依通知限期改善之
    規定前往進行檢測，自不能依台中縣環境保護局檢測結果據以免罰等語置辯，並
    求為判決駁回原告之訴。
三、按「交通工具排放空氣污染物，應符合排放標準。」「違反第三十四條第一項或
    第三十五條規定者，處使用人或所有人新臺幣一千五百元以上六萬元以下罰鍰，
    並通知限期改善，屆期仍未完成改善者，按次處罰。」空氣污染防制法第三十四
    條第一項、第六十三條第一項定有明文。又「公私場所及交通工具排放空氣污染
    物之檢查，其實施方式如下：一、儀器檢查：指使用儀器，依中央主管機關規定
    之方法進行檢查。．．．」「柴油及替代清潔燃料引擎汽車排氣管排放．．．黑
    煙之標準，分行車型態測定、目測判定及儀器測定，規定如左表：．．．（儀器
    測定）黑煙（污染度％）五十（八十二年七月一日前出廠─使用中車輛檢驗）。
    」分別為同法施行細則第三十三條第一項第一款及交通工具空氣污染物排放標準
    第五條亦有明定。再「汽車及船舶排放空氣污染物超過排放標準者，其罰鍰標準
    如下：一、汽車：．．．（三）大型車每次新臺幣五千元以上二萬元以下。」交
    通工具排放空氣污染物罰鍰標準第二條亦有明文。
四、原告所有ＳＴ─七二三號自用大貨車，於九十二年十一月六日十四時十九分許，
    行經嘉義市○○路與竹林里路口，經被告環境保護局人員執行路邊攔查，經儀器
    測定原告所有車輛，排放粒狀物污染度（黑煙）平均值為百分之五十一（標準值
    為百分之五十以下），乃以其違反空氣污染防制法第三十四條第一項規定，依同
    法第六十三條第一項規定，裁處原告新台幣五千元罰鍰，並限期九十二年十二月
    十九日前改善完成（該部分已改善完成，原告並不爭執）之事實，有被告環境保
    護局柴油車排氣煙度檢驗結果表、被告九十二年十一月二十四日府授環二字第０
    九二０二０五四六七號處分書附於原處分書可稽，且分經兩造各自陳明在卷，足
    堪信實。
五、至原告主張系爭車輛於九十二年九月十五日檢驗結果為「合格」，其於合格期間
    內行駛，被告環境保護局人員於前開時地連續三次以近四千轉之高引擎汽車危險
    轉速為測試基礎，且檢驗紀錄及檢驗程序不完整，即判定原告所屬車輛廢氣排放
    不合格，顯屬過當云云；然查，原告為車輛所有人及使用人，平時即應依法進行
    定期檢驗及保養維修工作，且應隨時注意車輛排放之空氣污染物是否符合排放標
    準，並不因其業經檢驗合格而受影響，是於檢驗合格後行駛期間，被查獲有排放
    空氣污染物未符合排放標準之情事，仍應依法裁罰，是原告所有系爭車輛既經被
    告攔檢查獲廢氣排放不符標準，依法裁處，並無不合。又被告環境保護局依行政
    院環境保護署公告「柴油汽車排氣煙度試驗方法及程序」之無負載急加速排氣煙
    度試驗法 (CNS11644) 對原告之車輛進行柴油汽車排氣煙度試驗作業，依據柴油
    車無負載急加速排氣煙度試驗法試驗流程包含暖車、吹除積存物、試驗取樣三步
    驟，故於車輛試驗前，須急加速後立即釋放油門踏板，連續三次，以清除排氣系
    統中之積存物，並記錄三次中最大引擎轉速，其「應大」於最大額定馬力轉速 (
    原告所有之車輛，出廠日期為一九九二年二月，其製造廠取得柴油汽車規格認證
    所記載引擎制動馬力發生之轉速為110ｐ、3400ＲＰＭ)。然後進行正式試驗取樣
    測試，每次試驗取樣時須急加速（將腳置於油門踏板，快速踩到底之動作）至引
    擎最大轉速。並保持四秒後立即釋放油門踏板，回復至怠速，保持一秒 (共計十
    五秒）完成一次試驗循環。在每一次試驗循環，踏板開始動作時，同時取樣，連
    續三次試驗循環記錄之煙度值相差不超過百分之三（污染度）測試平均值作為測
    試結果。系爭車輛經依前開方式檢測，三次之引擎轉速測試均符合最大額定馬力
    轉速以上（3633rpm、3920rpm、3945rpm）， 且排氣煙度測試值均相差不超過百
    分之三（污染度），而檢測結果排氣煙度測試值分別為百分之五十一．五、百分
    之四十九．七、百分之五十二．四，平均值為百分之五十一，判定為不合格，有
    前揭檢驗結果表在卷可佐，是被告之檢測並無不合，原告主張被告環境保護局稽
    查人員連續三次以近四千轉之高引擎汽車危險轉速為測試基礎且檢驗紀錄及檢驗
    程序不完整，判定其所屬車輛「不合格」應屬過當及違法云云，容有誤解。
六、原告又主張其依被告之核准至台中縣環境保護局檢測，台中縣環境保護局以引擎
    轉速高、中、低為測試基礎取平均值，判定檢驗結果為「合格」，基於從輕原則
    ，應以免罰云云；惟查，原告於前揭時地經被告查獲系爭車輛所排放之廢氣不合
    標準，而予以裁罰並限期改善，業如前述，嗣原告於九十二年十二月四日申請就
    近至台中縣環境保護局受測，並經被告核准在案，原告乃於九十二年十二月十八
    日上午十時五十六分前往台中縣環境保護局受測，檢測結果為合格，固有該局柴
    油車排煙檢驗結果表附於原處分卷可憑，然原告所有系爭車輛經台中縣環境保護
    局合格之檢測，係於被告環境保護局稽查檢驗不合格後，裁處罰鍰並限期於九十
    二年十二月十九日前改善完成，其所為之合格檢驗，應係改善行為，並不能據此
    檢測結果予以免罰，是原告前揭主張，並不足採。
七、綜上所述，原告前揭主張既不足採，則被告以原告所有ＳＴ─七二三號自用大貨
    車，經檢測結果排放粒狀物污染度（黑煙）平均值為百分之五十一（標準值為百
    分之五十以下），不符合空氣污染防制法所定交通工具空氣污染物排放標準第五
    條規定，乃以其違反空氣污染防制法第三十四條第一項規定，並依同法第六十三
    條第一項規定，裁處五千元罰鍰（限期九十二年十二月十九日前改善完成部分業
    經改善完成，原告對此部分並不爭執），揆諸前揭法條規定，並無不合；訴願決
    定予以維持，亦無違誤；原告起訴意旨求為均予撤銷，為無理由，應予駁回。並
    不經言詞辯論為之。
據上論結，本件原告之訴為無理由，爰依行政訴訟法第二百三十六條、第二百三十三
條第一項、第一百九十五條第一項後段、第九十八條第三項前段，判決如主文。
中　　　華　　　民　　　國    九十三　　年　    十一　　月　　二十六　　日
                              高雄高等行政法院第三庭
     　   　　　　　　　　　　　          法      官   戴見草
右為正本係照原本作成。
如不服本判決，應於送達後二十日內，向本院提出上訴狀並表明上訴理由，如於本判
決宣示後送達前提起上訴者，應於判決送達後二十日內補提上訴理由書（須按他造當
事人人數附繕本）。
提起上訴應預繳送達用雙掛號郵票七份（每份三十四元）。
中　　　華　　　民　　　國    九十三　　年　    十一　　月　　二十六　　日
                                          法院書記官   嚴寶明
附註：
行政訴訟法第二百三十五條（第一項、第二項）：
對於適用簡易程序之裁判提起上訴或抗告，須經最高行政法院之許可。
前項許可，以訴訟事件所涉及之法律見解具有原則性者為限。
